---
title: "Práctica 2: Limpieza y validación de los datos"
subtitle: "Tipología y ciclo de vida de los datos"
author: "Manuel Cerezo y Alfredo Delsors"
date: "`r format(Sys.time(), '%d %B %Y')`"
output: 
  pdf_document:
    toc: no
    number_sections: no
    toc_depth: 1
  word_document: default
  html_document: default
---

```{r setup, include=FALSE}
knitr::opts_chunk$set(echo = TRUE)
```

```{r load_libraries, include=FALSE}
library(knitr)
library(psych)
library(VIM)
library(readr)
library(dplyr) # Cargar la libreria de manipulacion de dataframes "dplyr"
library(MASS)
library(pROC)    # para curva ROC
```

# 1. Descripción del dataset. ¿Por qué es importante y qué pregunta/problema pretende responder?

Para llevar a cabo la descripción de Dataset importamos el csv con los datos de los vinos tintos de la página https://archive.ics.uci.edu/ml/machine-learning-databases/wine-quality/. 

```{r read}
# Carga de datos
redwine <- read.csv("winequality-red.csv",header=TRUE, sep=";")
```

Comprobamos que los tipos de datos asigados por R se corresponden a los indicados en  https://archive.ics.uci.edu/ml/machine-learning-databases/wine-quality/winequality.names

```{r}
#Tipo de dato asignado a cada campo
sapply(redwine, function(x) class(x))
```

Observamos que los datos asignados por R son los especificados en el dataset, 11 variables numéricas y una entera, que se describen a continuación.

## 1.1 Descripción del conjunto de datos

El conjunto de datos está constituido por 11 variables de tipo numérico con cada una de las características del vino tinto y una variable independiente con el resultado de la calidad de éste.

El dataset esta compuesto por 1599 registros que corresponden a 1599 vinos tintos diferentes, con las siguientes variables de entrada (basadas en pruebas fisicoquímicas):

 *  acidez fija
 *  acidez volatil
 *  ácido cítrico
 *  azucar residual
 *  cloruros
 *  dióxido de sulfuro libre
 *  dióxido de sulfuro total
 *  densidad
 *  pH
 *  sulfatos
 *  alcohol
   
Y la siguiente variable de salida (basada en datos sensoriales):

 *  calidad (puntuación entre 0 y 10)

### 1.1.1 Resumen de las variables

```{r}
options(knitr.kable.NA = '')

kable(summary(redwine)[,c(1,2,3,4,5,6)])
kable(summary(redwine)[,c(7,8,9,10,11,12)])
```

### 1.1.2 Valores nulos

```{r}
sapply(redwine, function(x) sum(is.na(x)))
```

No hay valores nulos.

### 1.1.3 Valores perdidos
```{r}

conperdidos <- !complete.cases(redwine)
cat("Hay", length(which(conperdidos)), "observaciones con valores perdidos")
```

## 1.2 Importancia y objetivos de los análisis

A partir de este conjunto de datos se plantea la problemática de determinar qué variables son las que determinan la calidad de un vino tinto.

Además, se podrán crear modelos de regresión que permitirán predecir la calidad de un vino en función de sus características, así como realizar contrastes de hipótesis que ayuden a identificar propiedades interesantes en las muestras que puedan ser inferidas a partir de los datos.

Estos análisis adquieren una gran relevancia tanto en sectores vinícolas como en restaurantes o licorerías. Por ejemplo, las bodegas podrían conocer la calidad de un vino tinto a partir de sus características y ponerle precio, o los restaurantes, podrían sugerir un vino según el entrante seleccionado o elegir los vinos para su bodega.

## 1.3 Pregunta que se pretende responder en este análisis

¿Cuál es la calidad de un vino tinto, dadas sus características fisicoquímicas?

# 2. Integración y selección de los datos de interés a analizar.

En este caso no descartaremos ninguna variable, ya que las usaremos todas para calcular la calidad del vino.

# 3. Limpieza de los datos.

## 3.1. Ceros y datos vacios

En la descripción del dataset, la única variable con límite es la calidad, que estará entre 0 y 10, el resto no tienen límites definidos, por lo que no podremos descartar un registro que sea 0 por ser inválido.

Al tratarse de variables numéricas, podríamos descartar los valores nulos, pero como vimos en 1.1.2, no hay valores nulos en el conjunto de datos.

A continuación vamos a buscar los valores que son exactamente 0.

```{r}
# Números de valores cero por variable
cerofixedacidity<- as.data.frame(table(redwine[,1]=="0"))
cerovolacidity<- as.data.frame(table(redwine[,2]=="0"))
cerocitricacid<- as.data.frame(table(redwine[,3]=="0"))
cerofressugar<- as.data.frame(table(redwine[,4]=="0"))
cerochlorides<- as.data.frame(table(redwine[,5]=="0"))
cerofreesulf<- as.data.frame(table(redwine[,6]=="0"))
cerototalsulf<- as.data.frame(table(redwine[,7]=="0"))
cerodensity<- as.data.frame(table(redwine[,8]=="0"))
ceropH<- as.data.frame(table(redwine[,9]=="0"))
cerosulph<- as.data.frame(table(redwine[,10]=="0"))
ceroalcohol<- as.data.frame(table(redwine[,11]=="0"))
ceroquality<- as.data.frame(table(redwine[,12]=="0"))
print(cerocitricacid)
```


La unica variable que contiene 0 es la citric acid.  Para resolverlo vamos a coger el valor medio de dicha variable y lo pondremos donde hayan valores 0

```{r}
# Mediana de la variable citric acid
citridacidvalue<-median(redwine$citric.acid, na.rm = FALSE)
# cambio el valor 0 por el de la mediana
redwine$citric.acid[redwine$citric.acid == "0"] <- citridacidvalue
```


## 3.2. Identificación y tratamiento de valores extremos.

La manera mas sencilla de buscar valores extremos es mediante el diagrama de caja (boxplot). En este se puede ver los quartiles, la media y los valores fuera de la 'normalidad'. Para identificarlos usaremos la función boxplot.stats:

```{r}
#Boxplot fixed.acidity
boxplot.stats(redwine$fixed.acidity)$out
boxplotFacidity<-boxplot(redwine$fixed.acidity ,main="fixed.acidity", COL="gray")
```

```{r}
#Boxplot volatile.acidity
boxplot.stats(redwine$volatile.acidity)$out
boxplotVacidity<-boxplot(redwine$volatile.acidity ,main="volatile.acidity", COL="gray")
```

```{r}
#Boxplot citric.acid
boxplot.stats(redwine$citric.acid)$out
boxplotcitric<-boxplot(redwine$citric.acid ,main="citric.acid", COL="gray")
```

```{r}
#Boxplot residual.sugar
boxplot.stats(redwine$residual.sugar)$out
boxplotRsugar<-boxplot(redwine$residual.sugar ,main="residual.sugar", COL="gray")
```

```{r}
#Boxplot chlorides
boxplot.stats(redwine$chlorides)$out
boxplotchlorides<-boxplot(redwine$chlorides ,main="chlorides", COL="gray")
```

```{r}
#Boxplot free.sulfur.dioxide
boxplot.stats(redwine$free.sulfur.dioxide)$out
boxplotFsulfur<-boxplot(redwine$free.sulfur.dioxide ,main="free.sulfur.dioxide", COL="gray")
```

```{r}
#Boxplot total.sulfur.dioxide
boxplot.stats(redwine$total.sulfur.dioxide)$out
boxplotTsulfur<-boxplot(redwine$total.sulfur.dioxide ,main="total.sulfur.dioxide", COL="gray")
```

```{r}
#Boxplot density
boxplot.stats(redwine$density)$out
boxplotdensity<-boxplot(redwine$density ,main="density", COL="gray")
```

```{r}
#Boxplot pH
boxplot.stats(redwine$pH)$out
boxplotpH<-boxplot(redwine$pH ,main="pH", COL="gray")
```

```{r}
#Boxplot sulphates
boxplot.stats(redwine$sulphates)$out
boxplotsulphates<-boxplot(redwine$sulphates ,main="sulphates", COL="gray")
```

```{r}
#Boxplot alcohol
boxplot.stats(redwine$alcohol)$out
boxplotalcohol<-boxplot(redwine$alcohol ,main="alcohol", COL="gray")
```

```{r}
#Boxplot quality
boxplot.stats(redwine$quality)$out
boxplotquality<-boxplot(redwine$quality ,main="quality", COL="gray")
```

Todos los extremos que se observan en los diagramas anteriores, son valores razonables de las distintas variables, por lo que no haremos ninguna modificación. 

# 4. Análisis de los datos.

## 4.1. Selección de los grupos de datos que se quieren analizar/comparar (planificación de los análisis a aplicar).

En este caso vamos a analizar todas la variables para saber su influencia en la calidad del vino, por lo que podrá ser de utilidad agrupar los vinos con calidad baja (menor que 5), media (5 o 6) y alta (mayor que 6), para poder analizar si existe alguna relación entre las variables dentro de cada grupo.

```{r}
# Agrupación para vinos de calida alta 
redwine7 <- redwine[redwine$quality >= 7,]
# Agrupación para vinos de calida baja 
redwine4 <- redwine[redwine$quality <= 4,]
# Agrupación para vinos de calida media 
redwine5a7 <- redwine[redwine$quality > 4 & redwine$quality < 7 ,]
```

## 4.2. Comprobación de la normalidad y homogeneidad de la varianza.

### 4.2.1 Comprobacion de la normalidad

Para comprobar que los valores que toman nuestras variables cuantitativas provienen de una población distribuida normalmente, utilizaremos la *prueba de normalidad de Anderson-Darling*. Si en la prueba se obtiene un p-valor superior al nivel de significación prefijado de 0,05, se considera que la variable en cuestión sigue una distribución normal.

```{r}
library(nortest)
alpha = 0.05
col.names = colnames(redwine)
for (i in 1:ncol(redwine)) {
  if (i == 1) cat("Variables que no siguen una distribución normal:\n\n")
  if (is.integer(redwine[,i]) | is.numeric(redwine[,i])) {
    p_val = ad.test(redwine[,i])$p.value
    if (p_val < alpha) {
      cat(col.names[i])
      if (i < ncol(redwine) - 1) cat(", ")
      if (i %% 3 == 0) cat("\n")
    }
  }
}
```

Según este test ninguna de las variables sigue una distribución normal. Podríamos usar tambien los *tests de Kolmogorov-Smirnov y Saphiro-Wilk*.

```{r}
#Test Kolmogorov-Smirnov fixed.acidity
ks.test(redwine$fixed.acidity, pnorm, mean(redwine$fixed.acidity), sd(redwine$fixed.acidity))
shapiro.test(redwine$fixed.acidity)
```

```{r}
#Test Kolmogorov-Smirnov volatile.acidity
ks.test(redwine$volatile.acidity, pnorm, mean(redwine$volatile.acidity), sd(redwine$volatile.acidity))
shapiro.test(redwine$volatile.acidity)
```

```{r}
#Test Kolmogorov-Smirnov citric.acid
ks.test(redwine$citric.acid, pnorm, mean(redwine$citric.acid), sd(redwine$citric.acid))
shapiro.test(redwine$citric.acid)
```

```{r}
#Test Kolmogorov-Smirnov residual.sugar
ks.test(redwine$residual.sugar, pnorm, mean(redwine$residual.sugar), sd(redwine$residual.sugar))
shapiro.test(redwine$residual.sugar)
```

```{r}
#Test Kolmogorov-Smirnov chlorides
ks.test(redwine$chlorides, pnorm, mean(redwine$chlorides), sd(redwine$chlorides))
shapiro.test(redwine$chlorides)
```

```{r}
#Test Kolmogorov-Smirnov free.sulfur.dioxide
ks.test(redwine$free.sulfur.dioxide, pnorm, mean(redwine$free.sulfur.dioxide), sd(redwine$free.sulfur.dioxide))
shapiro.test(redwine$free.sulfur.dioxide)
```

```{r}
#Test Kolmogorov-Smirnov total.sulfur.dioxide
ks.test(redwine$total.sulfur.dioxide, pnorm, mean(redwine$total.sulfur.dioxide), sd(redwine$total.sulfur.dioxide))
shapiro.test(redwine$total.sulfur.dioxide)
```

```{r}
#Test Kolmogorov-Smirnov density
ks.test(redwine$density, pnorm, mean(redwine$density), sd(redwine$density))
shapiro.test(redwine$density)
```

```{r}
#Test Kolmogorov-Smirnov pH
ks.test(redwine$pH, pnorm, mean(redwine$pH), sd(redwine$pH))
shapiro.test(redwine$pH)
```

```{r}
#Test Kolmogorov-Smirnov sulphates
ks.test(redwine$sulphates, pnorm, mean(redwine$sulphates), sd(redwine$sulphates))
shapiro.test(redwine$sulphates)
```

```{r}
#Test Kolmogorov-Smirnov alcohol
ks.test(redwine$alcohol, pnorm, mean(redwine$alcohol), sd(redwine$alcohol))
shapiro.test(redwine$alcohol)
```

```{r}
#Test Kolmogorov-Smirnov quality
ks.test(redwine$quality, pnorm, mean(redwine$quality), sd(redwine$quality))
shapiro.test(redwine$quality)
```

Vemos que todos los test, al tener un valor p-valor mas pequeño que el 0.05, niegan la hipotesis nula que asume al normalidad.

De todas maneras, al tratarse de una muestra grande, por el teorema central del límite, podemos asumir que su distribución aproxima bien una distribucion normal.

### 4.2.2 Homogeneidad de la varianza

Seguidamente, pasamos a estudiar la homogeneidad de varianzas mediante la aplicación del *test de Fligner-Killeen*. En este caso, estudiaremos la homogeneidad de cada variable según su calidad. En el siguiente test, la hipótesis nula consiste en que ambas varianzas son iguales.

```{r}
#Test Fligner-Killeen quality respecto a fixed.acidity
fligner.test(fixed.acidity ~ quality, data = redwine)
```

```{r}
#Test Fligner-Killeen quality respecto a volatile.acidity
fligner.test(volatile.acidity ~quality , data = redwine)
```

```{r}
#Test Fligner-Killeen quality respecto a citric.acid
fligner.test(citric.acid ~ quality, data = redwine)
```

```{r}
#Test Fligner-Killeen quality respecto a residual.sugar
fligner.test(residual.sugar ~ quality, data = redwine)
```

```{r}
#Test Fligner-Killeen quality respecto a chlorides
fligner.test(chlorides ~  quality, data = redwine)
```

```{r}
#Test Fligner-Killeen quality respecto a free.sulfur.dioxide
fligner.test(free.sulfur.dioxide  ~ quality, data = redwine)
```

```{r}
#Test Fligner-Killeen quality respecto a total.sulfur.dioxide
fligner.test(total.sulfur.dioxide  ~ quality, data = redwine)
```

```{r}
#Test Fligner-Killeen quality respecto a density
fligner.test(density ~  quality, data = redwine)
```

```{r}
#Test Fligner-Killeen quality respecto a pH
fligner.test(pH  ~ quality, data = redwine)
```

```{r}
#Test Fligner-Killeen quality respecto a sulphates
fligner.test(sulphates  ~ quality, data = redwine)
```

```{r}
#Test Fligner-Killeen quality respecto a alcohol
fligner.test( alcohol ~ quality, data = redwine)

```

En este caso podemos decir que las variables *volatile.acidity*, *fixed.acidity*, *free.sulfur.dioxide*, *total.sulfur.dioxide*, *sulphates*, *density* y *alcohol* tienen varianzas estadísticamente diferentes a *quality*, al tener un p-valor menor que el nivel de significacion del 0.05.

## 4.3. Aplicación de pruebas estadísticas para comparar los grupos de datos. 

### 4.3.1 Coeficiente de correlación de Spearman 

En primer lugar, procedemos a realizar un análisis de correlación entre las distintas variables para determinar cuáles de ellas ejercen una mayor influencia sobre la calidad del vino.

Para ello, se utilizará el *coeficiente de correlación de Spearman*, que no conlleva una suposicion en la distribución de los datos, puesto que hemos visto que tenemos datos que no siguen una distribución normal.

Vamos a comprobar cada una de las variables:

```{r}
#Test correlación Spearman quality respecto a fixed.acidity
cor.test(redwine$quality,redwine$fixed.acidity, method="spearman")
```

```{r}
#Test correlación Spearman quality respecto a volatile.acidity
cor.test(redwine$quality,redwine$volatile.acidity , method="spearman")
```

```{r}
#Test correlación Spearman quality respecto a citric.acid
cor.test(redwine$quality,redwine$citric.acid , method="spearman")
```

```{r}
#Test correlación Spearman quality respecto a residual.sugar
cor.test(redwine$quality,redwine$residual.sugar, method="spearman")
```

```{r}
#Test correlación Spearman quality respecto a chlorides
cor.test(redwine$quality,redwine$chlorides, method="spearman")
```

```{r}
#Test correlación Spearman quality respecto a free.sulfur.dioxide
cor.test(redwine$quality,redwine$free.sulfur.dioxide, method="spearman")
```

```{r}
#Test correlación Spearman quality respecto a total.sulfur.dioxide
cor.test(redwine$quality,redwine$total.sulfur.dioxide, method="spearman")
```

```{r}
#Test correlación Spearman quality respecto a density
cor.test(redwine$quality,redwine$density, method="spearman")
```

```{r}
#Test correlación Spearman quality respecto a pH
cor.test(redwine$quality,redwine$pH, method="spearman")
```

```{r}
#Test correlación Spearman quality respecto a sulphates
cor.test(redwine$quality,redwine$sulphates, method="spearman")
```

```{r}
#Test correlación Spearman quality respecto a alcohol
cor.test(redwine$quality,redwine$alcohol, method="spearman")
```

Segun el coeficiente de correlación de Spearman, los atributos que tienen mayor influencia en la calidad del vino tinto son el alcohol, los sulfatos y la acidez volátil.

### 4.3.2 Contraste de hipótesis

Procederemos ahora ha hacer un contraste de hipótesis sobre las cuatro variables con el p-valor más bajo que hemos encontrado en el apartado anterior. Para ello buscaremos la mediana de las tres variables, para que nos sirva de valor límite. Compararemos si, es cuando el valor de la variable es menor al valor medio cuando influye en la calidad, o por el contrario, si influye cuando es superior al valor medio.

```{r}
#medianas de  volatile.acidity, total.sulfur.dioxide, alcohol y density
volatile.acidity.median = median(redwine$volatile.acidity)
volatile.acidity.median
alcohol.median = median(redwine$alcohol)
alcohol.median
total.sulfur.dioxide.median = median(redwine$total.sulfur.dioxide)
total.sulfur.dioxide.median
density.median = median(redwine$density)
density.median


```

Separaremos las muestras según estos valores:

```{r}
#nuevos dataframes con separacion de volatile.acidity
redwineVAinf <-redwine[redwine$volatile.acidity < volatile.acidity.median,]$quality
redwineVAsup <-redwine[redwine$volatile.acidity > volatile.acidity.median,]$quality
#nuevos dataframes con separacion de alcohol
redwineAinf <-redwine[redwine$alcohol < alcohol.median,]$quality
redwineAsup <-redwine[redwine$alcohol > alcohol.median,]$quality
#nuevos dataframes con separacion de total.sulfur.dioxide
redwineTSinf <-redwine[redwine$total.sulfur.dioxide < total.sulfur.dioxide.median,]$quality
redwineTSsup <-redwine[redwine$total.sulfur.dioxide > total.sulfur.dioxide.median,]$quality

#nuevos dataframes con separacion de density
redwineDinf <-redwine[redwine$density < density.median,]$quality
redwineDsup <-redwine[redwine$density > density.median,]$quality
```

Los valores medios los hemos obviado para simplificar en la practica los calculos, ya que al ser una muestra grande la influencia de estos datos coincidentes no afectan tanto.

Al ser una distribución mayor a 30, se supone una normalidad por el Teorema del Límite Central, usaremos el test T de Student.

Planteamos ahora el primer caso que consiste en el contraste de hipótesis de dos muestras sobre la diferencia de medias (la primera muestra es de los vinos con acidez volátil de menos de `r volatile.acidity.median` y la segunda muestra es de los vinos con acidez volátil mayores a `r volatile.acidity.median`), el cual es unilateral atendiendo a la formulación de la hipótesis alternativa:

$$
\left\{
\begin{array}{ll}
H_{0}: & \mu1 - \mu2 = 0\\
H_{1}: & \mu1 - \mu2 < 0\\
\end{array}
\right.
$$

Donde $\mu1$ es la media de la población de la que se extrae la primera muestra y $\mu2$ es la media de la población de la que extrae la segunda. 

Tomaremos un nivel de significación del 0,05.

```{r}
#test T de Student sobre los dataframes separados de volatile.acidity
t.test(redwineVAinf, redwineVAsup, alternative = "less")

```

Planteamos ahora el segundo caso que consiste en el contraste de hipótesis de dos muestras sobre la diferencia de medias (la primera muestra es de los vinos con la variable alcohol inferior a `r alcohol.median` y la segunda muestra es de los vinos con la variable alcohol mayores a `r alcohol.median`), el cual es unilateral atendiendo a la formulación de la hipótesis alternativa:

$$
\left\{
\begin{array}{ll}
H_{0}: & \mu1 - \mu2 = 0\\
H_{1}: & \mu1 - \mu2 < 0\\
\end{array}
\right.
$$

Donde $\mu1$ es la media de la población de la que se extrae la primera muestra y $\mu2$ es la media de la población de la que extrae la segunda. 

Tomaremos un nivel de significación del 0,05.

```{r}
#test T de Student sobre los dataframes separados de alcohol
t.test(redwineAinf, redwineAsup, alternative = "less")
```

Planteamos ahora el tercer caso que consiste en el contraste de hipótesis de dos muestras sobre la diferencia de medias (la primera muestra es de los vinos con sulfatos inferior a `r total.sulfur.dioxide.median` y la segunda muestra es de los vinos con sulfatos mayores a `r total.sulfur.dioxide.median`), el cual es unilateral atendiendo a la formulación de la hipótesis alternativa:

$$
\left\{
\begin{array}{ll}
H_{0}: & \mu1 - \mu2 = 0\\
H_{1}: & \mu1 - \mu2 < 0\\
\end{array}
\right.
$$

Donde $\mu1$ es la media de la población de la que se extrae la primera muestra y $\mu2$ es la media de la población de la que extrae la segunda. 

Tomaremos un nivel de significación del 0,05.

```{r}
#test T de Student sobre los dataframes separados de total.sulfur.dioxide
t.test(redwineTSinf, redwineTSsup, alternative = "less")
```

El valor que tenemos inferior el p-valor al del nivel de significación es que corresponde al *alcohol*. En este aceptamos que el si el vino tiene más alcohol el vino tiene mas calidad.

En el resto de ejemplos sobre las variables *density* y *total.sulfur.dioxide*, el p valor es 1, por tanto aceptamos la hipótesis nula indicándonos que estos valores no afectan a la calidad del vino al tener medias parecidas

### 4.3.3 Regresion Lineal

Uno de los objetivos al inspeccionar el dataset era poder predecir la calidad del vino dependiendo de las variables. De esta manera vamos a proceder a calcular mediante un modelo de regresión lineal usando las variables más influyentes detectadas en el primer punto de este primer apartado.

Entrenamos varios modelos de regresión lineal utilizando validación cruzada, y elegiremos el modelo mas eficiente comparando su coeficiente de determinación.

#### 4.3.3.1 Modelo 1: sulphates, alcohol, volatile.acidity

```{r Modelo 1}
library(caret)

modelo1 <- train(
  quality ~ sulphates+alcohol+volatile.acidity, 
  redwine, method = "lm", trControl = trainControl(method = "cv", number = 10))
print(modelo1)
```

#### 4.3.3.2 Modelo 2: sulphates, fixed.acidity, volatile.acidity, chlorides, density

```{r Modelo 2}

modelo2 <- train(
  quality ~ sulphates+fixed.acidity+volatile.acidity+chlorides+density, 
  redwine, method = "lm", trControl = trainControl(method = "cv", number = 10))
print(modelo2)
```

#### 4.3.3.3 Modelo 3: sulphates, alcohol, citric.acid, fixed.acidity, volatile.acidity, chlorides, density

```{r Modelo 3}

modelo3 <- train(
  quality ~ sulphates+alcohol+citric.acid+fixed.acidity+volatile.acidity+chlorides+density, 
  redwine, method = "lm",trControl = trainControl(method = "cv", number = 10))
print(modelo3)
```

#### 4.3.3.4 Modelo 4: sulphates, citric.acid, fixed.acidity, volatile.acidity, chlorides, density

```{r Modelo 4}

modelo4 <- train(
  quality ~ sulphates+citric.acid+fixed.acidity+volatile.acidity+chlorides+density, 
  redwine, method = "lm",trControl = trainControl(method = "cv", number = 10))
print(modelo4)
```

#### 4.3.3.5 Modelo 5: sulphates, alcohol, fixed.acidity, volatile.acidity, chlorides, density

```{r Modelo 5}

modelo5 <- train(
  quality ~ sulphates+alcohol+fixed.acidity+volatile.acidity+chlorides+density, 
  redwine, method = "lm",trControl = trainControl(method = "cv", number = 10))
print(modelo5)
```

#### 4.3.3.6 Elección del modelo

Comparamos el coeficiente de determinación de los modelos obtenidos para elegir el que ajuste mejor. 

```{r}
# Tabla con los coeficientes de determinación de cada modelo
tabla.coeficientes <- matrix(c(1, summary(modelo1)$r.squared,
2, summary(modelo2)$r.squared,
3, summary(modelo3)$r.squared,
4, summary(modelo4)$r.squared,
5, summary(modelo5)$r.squared),
ncol = 2, byrow = TRUE)
colnames(tabla.coeficientes) <- c("Modelo", "R^2")
tabla.coeficientes
```

En este caso elegiremos el modelo 3 porque tiene el coeficiente de determinación más alto, es el que mejor explica la variabilidad de la muestra y mayor capacidad predictiva tiene.

Ahora, empleando este modelo, podemos predecir la calidad del vino a partir de sus características, como en el siguiente ejemplo:

```{r}

newdata <- data.frame(
  alcohol=6, citric.acid=0.56, fixed.acidity=6.2, volatile.acidity=0.65, 
  chlorides=0.08, density= 0.88, sulphates=0.25)

predict = predict(modelo3, newdata)
```

El modelo estima una calidad de `r floor(predict)` para un vino tinto con las características indicadas.


# 5. Representación de los resultados a partir de tablas y gráficas.

Al tratarse de una población que por el tamaño se acerca de la normalidad en su distribución, optaremos por los gráficos qq de cada variable, de manera que compararemos los cuantiles de la distribución observada con los cuantiles teóricos de una distribución normal, y cuanto más se aproxime los datos a una normal, más alineados se mostrarán sus puntos a la recta.

```{r}
#gráfico qq fixed.acidity
qqnorm(redwine$fixed.acidity, main="fixed.acidity")
qqline(redwine$fixed.acidity, col=2)
```

```{r}
#gráfico qq volatile.acidity
qqnorm(redwine$volatile.acidity, main="volatile.acidity")
qqline(redwine$volatile.acidity, col=2)
```

```{r}
#gráfico qq citric.acid
qqnorm(redwine$citric.acid, main="citric.acid")
qqline(redwine$citric.acid, col=2)
```

```{r}
#gráfico qq residual.sugar
qqnorm(redwine$residual.sugar, main="residual.sugar")
qqline(redwine$residual.sugar, col=2)
```

```{r}
#gráfico qq chlorides
qqnorm(redwine$chlorides, main="chlorides")
qqline(redwine$chlorides, col=2)
```

```{r}
#gráfico qq free.sulfur.dioxide
qqnorm(redwine$free.sulfur.dioxide, main="free.sulfur.dioxide")
qqline(redwine$free.sulfur.dioxide, col=2)
```

```{r}
#gráfico qq total.sulfur.dioxide
qqnorm(redwine$total.sulfur.dioxide, main="total.sulfur.dioxide")
qqline(redwine$total.sulfur.dioxide, col=2)
```

```{r}
#gráfico qq density
qqnorm(redwine$density, main="density")
qqline(redwine$density, col=2)
```

```{r}
#gráfico qq pH
qqnorm(redwine$pH, main="pH")
qqline(redwine$pH, col=2)
```

```{r}
#gráfico qq sulphates
qqnorm(redwine$sulphates, main="sulphates")
qqline(redwine$sulphates, col=2)
```

```{r}
#gráfico qq alcohol
qqnorm(redwine$alcohol, main="alcohol")
qqline(redwine$alcohol, col=2)
```

```{r}
#gráfico qq quality
qqnorm(redwine$quality, main="calidad")
qqline(redwine$quality,col=2)
```

# 6. Resolución del problema. A partir de los resultados obtenidos, ¿cuáles son las conclusiones? ¿Los resultados permiten responder al problema?

Hemos podido extraer algunas conclusiones generales acerca de la calidad de un vino tinto, como que su calidad será mayor cuanto menor sea su acidez volatil o mayor su nivel de alcohol, por ejemplo.

También hemos diseñado varios modelos de regresión lineal para predecir la calidad del vino tinto, utilizando factores distintos en cada uno de ellos y entrenándolos con validación cruzada. Hemos seleccionado el de mayor capacidad predictiva, escogiendo para ello el modelo con mayor coeficiente de determinación. 

De esta manera, hemos podido predecir la calidad de un vino a partir de sus características fisicoquímicas, de manera que una bodega, por ejemplo, podrá fijar el precio de un vino a partir de su calidad, o un restaurante, escoger el de mayor calidad en un nivel de precio. Es decir, hemos podido responder al problema planteado, conocer la calidad de un vino tinto a partir de sus características fisicoquímicas.

# 7. Código: Hay que adjuntar el código, preferiblemente en R, con el que se ha realizado la limpieza, análisis y validación de los datos.

La práctica se ha realizado en formato R Markdown para construir el documento con R de forma dinámica, con las respuestas a las preguntas y pedazos de código R embebidos. La entrega consiste en un archivo Rmd y el PDF que se genera automáticamente a partir del archivo anterior.

# 8. Contribuciones

 *  Investigación previa: MC, AD
 *  Redacción de las respuestas: MC, AD
 *  Desarrollo código: MC, AD
